臺灣高等法院高雄分院刑事判決　　　　96年度上訴字第1245號
上　訴　人　臺灣高雄地方法院檢察署檢察官
被　　　告　甲○○
　　　　　　　　　　（現另案於臺灣高雄看守所羈押中）
上列上訴人因被告違反毒品危害防制條例案件，不服臺灣高雄地
方法院96年度訴字第1080號中華民國96年4 月27日第一審判決（
起訴案號：臺灣高雄地方法院檢察署96年度毒偵字第1410號），
提起上訴，本院判決如下：
    主  文
上訴駁回。
    事  實
一、甲○○前(1)於民國91年間因施用毒品案件，經臺灣高雄地方
    法院裁定送勒戒處所施以觀察、勒戒後，認有繼續施用毒品
    傾向，經該院以91年度毒聲字第4300號裁定令入戒治處所施
    以強制戒治，嗣經該院裁定停止戒治，於92年1 月21日釋放
    出監，並於92年7 月23日執行完畢，嗣經臺灣高雄地方法院
    檢察署檢察官於92年8 月5 日以92年度戒毒偵字第704 號為
    不起訴處分確定；(2)於94年間，復因施用毒品案件，經同院
    分別以94年度訴字878 號及94年度簡字第3634號判處有期徒
    刑6 月及3 月確定，2 罪併定應執行有期徒刑8 月，甫於95
    年2 月27日縮刑期滿執行完畢。
二、詎仍不知悔改，於前述強制戒治執行完畢釋放後5 年內，復
    基於施用第一級毒品海洛因之犯意，於96年1 月18日某時，
    在高雄市鼓山區某處之公園廁所內，以注射針筒注射之方式
    ，施用海洛因1 次。嗣經警於翌日11時30分許，在其位於高
    雄市○○區○○里○○○路109 巷25號之住處，因其為毒品
    治安列管人口，為警採尿送驗結果，呈嗎啡陽性反應，而查
    悉上情。
三、案經高雄市政府警察局鼓山分局報告臺灣高雄地方法院檢察
    署檢察官偵查起訴。
    理  由
一、按除被告所犯為死刑、無期徒刑、最輕本刑為3 年以上有期
    徒刑之罪或高等法院管轄第一審案件者外，於前條第1 項程
    序進行中，被告先就被訴事實為有罪之陳述時，審判長得告
    知被告簡式審判程序之旨，並聽取當事人、代理人、辯護人
    及輔佐人之意見後，裁定進行簡式審判程序，刑事訴訟法第
    273 條之1 第1 項定有明文。本件經被告甲○○同意，適用
    簡式審判程序，因此依同法第273 條之2 之規定，不受第15
    9 條第1 項、第161 條之2 、第161 條之3 、第163 條之1
    及第164 條至第170 條規定之限制，核此敘明。
二、上揭犯行，業據被告甲○○於原審及本院審理時供承不諱，
    且被告於上開時地為員警查獲所採集之尿液，經送檢驗結果
    ，確呈嗎啡陽性反應，此有高雄市立凱旋醫院96年1 月29日
    濫用藥物尿液檢驗報告（檢體編號：E029號）、查獲毒品案
    件嫌疑人尿液代碼、姓名對照登記表各1 紙附卷可稽。是被
    告上開自白核與事實相符，應堪採信。本案事證明確，被告
    上開施用第一級毒品海洛因犯行，堪以認定。
三、按觀察、勒戒或強制戒治執行完畢釋放後，5 年內再犯毒品
    危害防制條例第10條施用毒品之罪者，應依法追訴，毒品危
    害防制條例第23條第2 項定有明文。本件被告前因施用毒品
    案件，經原審法院裁定送勒戒處所施以觀察、勒戒後，認有
    繼續施用毒品傾向，經原審法院以91年度毒聲字第4300號裁
    定令入戒治處所施以強制戒治，嗣經原審法院裁定停止戒治
    ，於92年1 月21日釋放出監，並於92年7 月23日執行完畢，
    嗣經臺灣高雄地方法院檢察署檢察官於92年8 月5 日以92年
    度戒毒偵字第704 號為不起訴處分確定等情，有臺灣高等法
    院被告前案紀錄表1 份在卷可參。是被告於上開強制戒治執
    行完畢釋放後，5 年內再犯本件施用第一級毒品罪行，依前
    開法條之規定，應依法追訴，本院自得依法論罪科刑。
四、按海洛因係毒品危害防制條例第2 條第2 項第1 款所稱之第
    一級毒品，不得非法持有、施用。核被告甲○○所為，係犯
    毒品危害防制條例第10條第1 項之施用第一級毒品海洛因罪
    。被告施用第一級毒品前持有第一級毒品之行為，本應論以
    持有之罪，惟持有毒品之低度行為為其後施用毒品之高度行
    為所吸收，不另論罪。被告有事實欄所載之前科紀錄，於95
    年2 月27日縮刑期滿執行完畢之情，有上開前案紀錄表1 份
    在卷可憑，其於刑之執行完畢後，5 年內故意再犯本件有期
    徒刑以上之罪，為累犯，應依法加重其刑。
五、上訴移送本院併辦部分（96年度偵字第4546號）略以：被告
    甲○○於96年4 月21日22時許，在高雄市壽山公園廁所內，
    以海洛因加水後注射方式施用第一級毒品海洛因，嗣於96年
    4 月23日14時30分許，在高雄市鼓山區○○○路109 巷25號
    為警拘提到案，經警方採被告尿液送驗結果，呈嗎啡陽性反
    應，該部分與原判決有包括上一罪之集合犯關係，應一併審
    判云云。按被告行為後，刑法第56條連續犯之規定，業於94
    年1 月7 日修正公布刪除，並於95年7 月1 日施行，則被告
    於新法修正施行後之犯行，因修正後之刑法已刪除連續犯之
    規定，自無連續犯之適用，應適用新法分別予以論罪，併合
    處罰（最高法院95年第8 次刑事庭會議決議參照）。又施用
    毒品行為，大多具有成癮性，故毒品危害防制條例之施用第
    一級或第二級毒品罪，依該條例之立法意旨，原即預定其有
    反覆施用第一級或第二級毒品之性質，固得認屬學理上所稱
    「集合犯」而為包括之一罪。然對依集合犯而論以包括一罪
    之判斷，仍不能無限擴張，其一罪範圍之認定，必須與上揭
    連續犯刪除之立法旨趣相契合，苟行為人主觀上，非出於一
    個決意，客觀上各行為間，又無密切接近關係，依一般社會
    通念，認不應評價為一罪方合於刑罰公平原則時，自不能悉
    數率皆論以一罪。仍應審酌其先後施用毒品犯行，主觀上是
    否出於毒品成癮性之一次決意，然查：本案之犯罪時間為96
    年1 月19日，與移送本院併辦之犯罪時間為96年4 月21日，
    二者相隔之時間相隔3 個月之久，且被告係上開犯行被移送
    偵辦後，再度因施用第一級毒品而再被查獲，已阻斷其施用
    毒品之一次決意，況且客觀上，實亦難認其係在「密切接近
    」之一定時間為之，故於刑法評價上，依社會健全觀念，要
    難認彼此具有「集合犯」之一罪性質。綜此，毒品危害防制
    條例10條第1 項既非集合犯之規定，自應以被告施用毒品之
    次數，定其犯罪行為數。本件被告於新法施行後之96年4 月
    21日22時許，施用第一級毒品海洛因1 次之犯罪事實，因修
    正後之刑法已刪除連續犯之規定，自應適用新法予以論罪，
    自非起訴效力所及，本院無從併予審理，應退由檢察官另行
    依法處理，併此敘明。
六、原判決以被告甲○○罪證明確，因予適用毒品危害防制條例
    第10條第1 項，刑法第11條前段、第47條第1 項之規定，並
    審酌被告無視毒品可能對自身及家庭所造成之戕害，及對社
    會治安形成之潛在危險，屢犯施用毒品之罪，足見其戒絕毒
    癮之意志不堅，本不宜寬貸，惟念其犯後坦承犯行，態度良
    好，及施用毒品乃戕害自身健康，尚未直接危害他人等一切
    情狀，量處有期徒刑8 月。其認事用法核無違誤，所處之刑
    亦屬允當。檢察官上訴意旨，以被告甲○○於96年4 月21日
    22時許，在高雄市壽山公園廁所內，以海洛因加水後注射方
    式施用第一級毒品海洛因，嗣於96年4 月23日14時30分許，
    在高雄市鼓山區○○○路109 巷25號為警拘提到案，經警方
    採被告尿液送驗結果，呈嗎啡陽性反應，該部分犯行與起訴
    部分係集合犯，原判決未及併予審理為由，指摘原判決不當
    ，為無理由，應予駁回。故檢察官移送本院併辦部分應退回
    檢察官另行偵辦。
據上論斷，應依刑事訴訟法第368條，判決如主文。
本案經檢察官陳建年到庭執行職務。
中　　華　　民　　國　　96　　年　　7 　　月　　12　　日
                  刑事第二庭  審判長法  官  林正雄
                                    法  官  陳啟造
                                    法  官  黃壽燕
以上正本證明與原本無異。
如不服本判決應於收受本判決後10日內向本院提出上訴書狀，其
未敘述上訴理由者，並得於提起上訴後10日內向本院補提理由書
狀（均須按他造當事人之人數附繕本）「切勿逕送上級法院」。
中　　華　　民　　國　　96　　年　　7 　　月　　12　　日
                                    書記官  梁雅華
附錄本判決論罪科刑法條：
毒品危害防制條例第10條第1 項
  施用第一級毒品者，處6 月以上5 年以下有期徒刑。
